臺灣桃園地方法院民事裁定　　　　　 100年度監宣字第36號
聲　請　人　林宇澤
相　對　人　林福祥
上列聲請人聲請監護宣告事件，本院裁定如下：
    主    文
宣告林福祥（男，民國○○年○○月○○日生，身分證統一編號
：Ｚ000000000號）為受監護宣告之人。
選定聲請人林宇澤（男，民國○○年○○月○○日生，身分證統一編號
：Ｚ000000000號）為受監護宣告人林福祥之監護人。
指定廖燕妹（女，民國○○年○○月○○日生，身分證統一編號：
Ｚ000000000號）為會同開具財產清冊之人。
聲請程序費用由受監護宣告人林福祥負擔。
    理    由
一、聲請人聲請意旨略以：聲請人為相對人林福祥之子，相對人
    自民國98年03月18日起因中風，雖送醫診治但不見起色，近
    日甚且已因精神障礙或其他缺陷，致不能為意思表示或受意
    思表示，或不能辨識其意思表示之效果之程度，爰依法請求
    鈞院為相對人受監護之宣告，並請求指定聲請人為相對人之
    監護人暨指定關係人即相對人之配偶廖燕妹為會同開具財產
    清冊之人等語。
二、按「對於因精神障礙或其他心智缺陷，致不能為意思表示或
    受意思表示，或不能辨識其意思表示之效果者，法院得因本
    人、配偶、四親等內之親屬、最近一年有同居事實之其他親
    屬、檢察官、主管機關或社會福利機構之聲請，為監護之宣
    告」，民法第14條第1 項定有明文。次按「法院為監護之宣
    告時，應依職權就配偶、四親等內之親屬、最近一年有同居
    事實之其他親屬、主管機關、社會福利機構或其他適當之人
    選定一人或數人為監護人，並同時指定會同開具財產清冊之
    人。法院為前項選定及指定前，得命主管機關或社會福利機
    構進行訪視，提出調查報告及建議。監護之聲請人或利害關
    係人亦得提出相關資料或證據，供法院斟酌。」、「法院選
    定監護人時，應依受監護宣告之人之最佳利益，優先考量受
    監護宣告之人之意見，審酌一切情狀，並注意下列事項：一
    、受監護宣告之人之身心狀態與生活及財產狀況。二、受監
    護宣告之人與其配偶、子女或其他共同生活之人間之情感狀
    況。三、監護人之職業、經歷、意見及其與受監護宣告之人
    之利害關係。四、法人為監護人時，其事業之種類與內容，
    法人及其代表人與受監護宣告之人之利害關係。」，民法第
    1111條、第1111條之1 分別定有明文。又「法院應於鑑定人
    前訊問應受監護宣告之人。但有礙難訊問之情形或恐有害其
    健康者，不在此限。」、「監護之宣告，非就應受監護宣告
    之人之精神或心智狀況訊問鑑定人後，不得為之。」，民事
    訴訟法第602 條第1 項、第603 條亦分別定有明文。
三、經查，聲請人主張之事實，業經其提出親屬系統表、親屬名
    冊、同意書、聲請人、相對人及關係人之戶籍謄本、怡仁綜
    合醫院診斷證明書、財政部臺灣省北區國稅局98年度綜合所
    得稅各類所得資料清單及財產歸屬資料清單各一份為證，核
    屬相符，本件經本院於鑑定人迎旭診所所屬精神鑑定醫師邱
    瑞祥前訊問相對人結果，點呼相對人僅搖頭但未回答，但相
    對人意識清醒；相對人之配偶廖燕妹陳述：「相對人無法言
    語，說什麼我們也不知道，吃飯也要人餵，平日由外勞照顧
    ，都包尿布，無法走路」等語（有本院100 年3 月16日訊問
    筆錄）。而依鑑定人邱瑞祥就相對人之精神狀態所為之鑑定
    結果表示：林員（即相對人）目前因心智缺陷，致不能為意
    思表示或受意思表示，亦即過去所謂已達到「心神喪失」之
    程度，為一腦中風後重度失智症之個案等語，有該診所100
    年03月17日迎旭祥監宣字第100059號函及精神鑑定報告書在
    卷可稽。本院審酌於現場訊問時相對人之精神、心智反應等
    狀況並參酌鑑定人之上揭意見，認相對人目前之精神障礙與
    心智缺陷之程度，已無為意思表示或受意思表示或辨識意思
    表示之效果的能力，而符合受監護宣告之要件，爰依法宣告
    林福祥為應受監護宣告之人。
四、次查，本件經本院依職權囑託桃園縣政府對聲請人等進行訪
    視結果略以：聲請人為相對人之獨子，相對人於98年3 月間
    因腦血管栓塞，導致右側偏癱，無法言語，聲請人與開具財
    產清冊之人當時不知道相對人有康健人壽保險金可申請，故
    未立即向保險公司申請，約99年5 月聲請人與開具財產清冊
    之人欲幫相對人申請康健人壽保險金時，保險公司告知須幫
    相對人申請監護宣告，故家屬要辦理監護宣告，以維護相對
    人權益。相對人意識清楚，僅能說簡單之單字回應社工員的
    話，右側偏癱，左側肢體無力不靈活，生活無法自理，故需
    選監護人以為代理人。目前印尼籍看護為相對人主要照顧者
    ，對相對人情況均能熟悉了解，相對人看護費用每月22,000
    元、楊梅怡仁醫院每2 個月回診一次之醫療費約200 元，由
    相對人配偶廖燕妹及相對人獨子林宇澤共同分擔。相對人配
    偶廖燕妹表示相對人除領有老人年金每月3000元，未有任何
    財產，觀音鄉○○路之房子是在相對人配偶廖燕妹名下，相
    對人身分證、身障手冊等相關證件是由相對人獨子林宇澤保
    管。建議：本案之聲請人為相對人的同住之獨子，會同開具
    財產清冊之人為相對人的配偶，經訪視聲請人與會同開具財
    產清冊之人皆有意願擔任。綜合評估相對人的受照顧狀況、
    聲請人與會同開具財產清冊之人的陳述未見明顯異狀，惟仍
    請法官以相對人最佳利益為考量參酌相關事證後予以綜合裁
    量之等語，並有桃園縣社會工作師公會100 年03月14日桃姚
    字第100085號函附桃園縣政府社會處社會工作及救助科監護
    宣告訪視報告1 份在卷可佐。本院審酌聲請人林宇澤為受監
    護宣告之人林福祥同住之獨子，有戶籍謄本為證，聲請人林
    宇澤與受監護宣告人共同居，由其擔任受監護宣告人之監護
    人，自應屬受監護宣告人林福祥之最佳利益，是本院認由聲
    請人林宇澤擔任監護人應無不當之處，本院爰依上揭法條規
    定，選定聲請人林宇澤擔任林福祥之監護人。又經本院選定
    之監護人即聲請人林宇澤，自應依民法第1112條規定，負責
    護養療治受監護宣告人林福祥之身體及妥善為財產管理之職
    務，一併敘明。另就指定會同開具財產清冊之人部分，本院
    參酌關係人廖燕妹為聲請人之母，為受監護宣告人之配偶，
    是本院認由其擔任會同開具財產清冊之人，亦無不當，本院
    爰依上揭法條規定，指定廖燕妹擔任會同開具財產清冊之人
    。又依民法第1113條準用同法第1099條之規定，於監護開始
    時，監護人林宇澤對於受監護宣告人林福祥之財產，應會同
    廖燕妹，於2 個月內開具財產清冊並陳報法院，併此敘明。
五、依民事訴訟法第608 條第1 項，裁定如主文。
中    華    民    國    100    年    3     月    24   日
                  家事法庭法  官  陳添喜
以上正本係照原本作成。
宣告受監護宣告裁定不得抗告。
如對指定監護人及會同開具財產清冊之人裁定抗告須於裁定送達
後10日內向本院提出抗告狀，並繳納裁判費１０００元。
中    華    民    國    100  年    3    月   25   日
                          書記官  楊慧伶